【裁判字號】    92,台非,46
【裁判日期】    920116
【裁判案由】    偽造文書等罪定應執行刑
【裁判全文】
最高法院刑事判決                                  九十二年度台非字第四六號
    上  訴  人  最高法院檢察署檢察總長
    被      告  甲○○
右上訴人因被告偽造文書等罪案件，對於台灣高雄地方法院中華民國九十一年七月三
日定應執行刑之確定裁定（九十一年度聲字第一五六二號），認為違法，提起非常上
訴，本院判決如左：
    主  文
上訴駁回。
    理  由
非常上訴理由稱：「按法律上屬於自由裁量事項，尚非概無法律性之拘束，在法律上
有其外部界限及內部界限，前者法律之具體規定，使法院得以具體選擇為適當裁判，
此為自由裁量之外部界限。後者法院為自由裁量時，應考量法律之目的，法律秩序之
理念所在，此為自由裁量之內部界限。法院為裁判時，二者均不得有所踰越。在數罪
併罰而有二裁判以上，應定其應執行刑之案件，法院所為刑之酌定，固屬自由裁量事
項，然對於法律之內、外部界限，仍均應受其拘束（最高法院八十八年度台抗字第二
七八號裁定參照）。經查，本件受刑人甲○○先於（１）八十七年底變造『黃仁村』
之身分證，經台灣高等法院高雄分院以九十一年度上易字第九五九號判決，判處有期
徒刑五月；（２）八十八年九月八日在培源冷凍工廠攜帶凶器竊盜，經台灣高等法院
高雄分院以九十一年度上易字第九五九號判決，判處有期徒刑十月；（３）行使變造
『許文清』國民身分證、於八十七年三月二十八日攜帶凶器於夜間侵入住宅竊盜未遂
、八十七年三月二十八日偽造『施國慶』署押而冒名應訊，經台灣高雄地方法院以九
十年度易字第二一七八號各判處有期徒刑三月、七月、四月，應執行有期徒刑一年；
（４）八十六年八月十五日偽造『施國慶』署押而冒名應訊，經台灣高雄地方法院以
九十一年度易字第二九五號案件，判處有期徒刑三月。上述各罪均係裁判確定前所犯
，合於數罪併罰之例而有二裁判以上，應依刑法第五十一條之規定定其應執行之刑。
案經聲請台灣高雄地方法院裁定定其應執行刑，該院竟裁定定應執行刑為有期徒刑二
年七月。就有期徒刑定應執行刑部分，較原前判決之有期徒刑（１）五月、（２）十
月、（３）一年（已定應執行刑）（４）三月，合併執行之二年六月為重。揆諸上揭
最高法院裁定意旨，原裁定就自由裁量所為刑之酌定，顯有適用法則不當之違背法令
情事，案經確定且於受刑人不利。爰依刑事訴訟法第四百四十一條、第四百四十三條
提起非常上訴，以資糾正」等語。
本院按數罪併罰，分別宣告其罪之刑，宣告多數有期徒刑者，於各刑中之最長期以上
，各刑合併之刑期以下，定其刑期，刑法第五十條第五款定有明文。本件被告甲○○
於（一）、民國八十七年底，變造「黃仁村」之國民身分證，經台灣屏東地方法院以
九十年度易字第二號判決（非常上訴書誤為「台灣高等法院高雄分院九十一年度上易
字第九五九號判決」）處有期徒刑五月；（二）、八十八年九月八日至九日，攜帶凶
器至培源冷凍工廠竊盜，經台灣高等法院高雄分院以九十年度（非常上訴書誤植為「
九十一年度」）上易字第九五九號判決處有期徒刑十月；（三）、八十七年三月間變
造「許文清」之國民身分證，且於同年月二十八日上午二時十分許，攜帶凶器侵入他
人住宅樓梯間行竊，再於同日下午持前述變造「許文清」國民身分證向警員行使，並
在警詢筆錄及逮捕通知書上偽造他人署押，經台灣高雄地方法院以九十年度易字第二
一七八號判決分別處以有期徒刑三月、七月、四月；（四）、八十六年八月十五日在
警詢及偵查筆錄上偽造他人署押，經台灣高雄地方法院以九十一年度易字第二九五號
判決處有期徒刑三月，均經確定。前揭（三）之三罪，雖曾經台灣高雄地方法院該案
判決定應執行有期徒刑一年，惟被告所犯以上（一）、（二）、（三）、（四）各罪
，均合於數罪併罰要件，原審依檢察官之聲請，於原裁定就各罪合併之刑期有期徒刑
二年八月以下，重定其應執行之刑為有期徒刑二年七月，既合於刑法第五十一條第五
款之規定，且前揭（三）之判決所定應執行之刑期即當然失其效力，自無違法之可言
。非常上訴意旨指摘原確定裁定違背法令，為無理由，應予駁回。
據上論結，應依刑事訴訟法第四百四十六條，判決如主文。
中      華      民      國    九十二    年      一      月     十六     日
                              最高法院刑事第十二庭
                                  審判長法官  張  淳  淙
                                        法官  謝  俊  雄
                                        法官  蘇  振  堂
                                        法官  張  春  福
                                        法官  呂  丹  玉
      右正本證明與原本無異
                                              書  記  官
中      華      民      國    九十二    年      一      月    二十三    日


司法院資訊處製作；財團法人民間司法改革基金會備份。
